【裁判字號】    99,訴,272
【裁判日期】    991007
【裁判案由】    違反人口販運防制法等
【裁判全文】
臺灣嘉義地方法院刑事判決               99年度訴字第272號
公   訴   人  臺灣嘉義地方法院檢察署檢察官
被        告  乙○○
被        告  戊○○
上一人辯護人  汪玉蓮律師
上列被告等因違反人口販運防制法等案件，經檢察官提起公訴（
99年度偵字第1482號、第1969號），本院判決如下：
    主    文
乙○○共同意圖營利而違反任何人不得媒介外國人非法為他人工
作之規定，累犯，處有期徒刑玖月，併科罰金新臺幣伍萬元，罰
金如易服勞役，以新臺幣壹仟元折算壹日。扣案之連絡簿參本及
門號0000000000、0000000000號行動電話
貳具（各含SIM卡），均沒收。
戊○○共同意圖營利而違反任何人不得媒介外國人非法為他人工
作之規定，處有期徒刑陸月，併科罰金新臺幣參萬元，徒刑如易
科罰金，罰金如易服勞役，均以新臺幣壹仟元折算壹日。扣案之
連絡簿參本及門號0000000000、000000000
0號行動電話貳具（各含SIM卡），均沒收。
    犯 罪 事 實
一、乙○○前於民國96年間，因違反就業服務法案件，經臺灣雲
    林地方法院以96年度易字第771號判決應執行有期徒刑6月，
    如易科罰金，以新臺幣2,000 元折算一日，嗣經臺灣高等法
    院臺南分院以97年度上易字第223 號判決駁回上訴確定，於
    98年4 月17日執行完畢；復因違反兒童及少年性交易防制條
    例案件，經臺灣雲林地方法院以97年度訴字第683 號判決判
    處有期徒刑3年4月，嗣經最高法院於98年12月10日以98年度
    台上字第7363號判決駁回上訴確定，詎其猶不知悔改，與戊○○基於意圖媒介外國人非法為人工作以營利之犯意聯絡，
    分工方式乃由戊○○於98年12月中旬某日起，由他人介紹宜
    蘭縣、臺北縣市、桃園縣、新竹市、臺中市、高雄市、梨山
    及清境農場等地區之申請來臺工作後脫逃之印尼籍及泰國籍
    之A1、A2、A4、A5、A7、A9、A10、A11、A12等9名外國人（
    真實姓名年籍詳如嘉中警偵字第0990070989號警卷所附對照
    表），將渠等特徵、姓名及連絡方式記載於其所有之連絡簿
    3本內，並以所有之門號000 0000000、0000000000號行動電
    話與乙○○連絡後，載至乙○○向丙○○分租位於雲林縣斗
    南鎮○○○路155號3樓之6租屋處（起訴書誤載為151號，下
    稱承租處），約定以每人或每趟收取費用新臺幣（下同）4,
    000 元，部分外國人因現金不足無法給付，戊○○遂與乙○○約定，俟其領取薪資後再行給付。另A3、A6、A8等3 名外
    國人（真實姓名年籍詳如前揭警卷）係經由其印尼籍友人告
    知而自行至上開承租處。乙○○則於99年2 月初某日起，媒
    介上開12名外國人至嘉義縣民雄鄉鎮北村三疊溪下員林段之
    農地，非法為雇主甲○○收取馬鈴薯，約定採收範圍為10甲
    地，共10個工作天，甲○○並預付10萬元工資予乙○○。乙○○與上開12 名外國人約定，男性每日薪資700元，女性則
    為600元。乙○○與戊○○嗣於99年2月10日經嘉義縣警察局
    民雄分局員警據報在上開農地及雲林縣斗南鎮○○○路與六
    合路口旁當場查獲該12名外國人，並扣得戊○○所有供前開
    犯行所用之連絡簿3 本及門號0000000000、0000000000號行
    動電話2具（各含SIM卡）。
二、案經嘉義縣警察局民雄分局報告臺灣嘉義地方法院檢察署偵
    查起訴。
    理    由
壹、程序事項：
    按被告以外之人於審判外之言詞或書面陳述，除法律有規定
    者外，不得作為證據；而於偵查中向檢察官所為之陳述，除
    顯有不可信之情況者外，得為證據；被告以外之人於審判外
    之陳述，經當事人於審判程序同意作為證據，法院審酌該言
    詞陳述或書面陳述作成時之情況，認為適當者，亦得為證據
    ；刑事訴訟法第159條第1項、第159條之1第2項、第159條之
    5第1 項分別定有明文。證人甲○○、A1至A12、丙○○於偵
    查中經具結所為證言，固屬被告以外之人於審判外之言詞陳
    述，惟其出於自由意志所為之陳述，並經具結，受刑事偽證
    罪之擔保，應無顯不可信之情形，核予刑事訴訟法第159 條
    之1第2項規定相符，足信應有證據能力，自得作為認定犯罪
    事實之證據。又被告乙○○就證人甲○○、A1至A12 警詢筆
    錄內陳述同意作為證據；被告戊○○就證人甲○○、A1、A3
    、A4、A5、A6、A8、A9、A10、A12警詢筆錄內陳述同意作為
    證據，酌以上開證人筆錄陳述時意識清醒，不諳國語者，亦
    有翻譯人員在場，且無疲勞訊問或不當方法取供等情，本院
    審酌該等供述證據之取得過程並無瑕疵，與本案待證事實間
    復具有相當之關聯性，以之為本案證據並無不當，故證人甲○○、A1、A3、A4、A5、A6、A8、A9、A10、A12警詢筆錄內
    陳述自得採為證據。
貳、實體事項：
一訊據被告二人對於前揭事實，被告乙○○除就給付薪資數額辯
  稱：男性每日薪資1,000元，女性為800元云云之外，餘均坦承
  不諱，核與證人甲○○證稱：其向被告乙○○約定採收馬鈴薯
  範圍為10甲地，共10個工作天，已給付10萬元工資，查獲外勞
  為被告乙○○所雇用等語；證人A1、A4、A5、A10、A12證稱：
  其為逃逸外勞，係由被告戊○○載至被告乙○○承租處，介紹
  工作費用一人4,000 元，不足部分自薪資扣除，被告乙○○仲
  介工作等語一致，亦有雲林縣計程車客運商業同業公會99年05
  月27日雲計客總字第99030號函足憑（見警卷第12-13頁、第13
  背面-17頁、第25背面-28頁、第30背面-34頁、第49-53頁、99
  年度偵字第1482號偵卷第210-218頁、本院卷一第109頁），足
  證被告二人自白與事實相符。至被告乙○○辯稱部分，經查：
  證人A1、A4、A6、A8、A9於警詢時證稱每日工資為700 元；A3
  、A5、A10、A12於警詢時證述每日工資為600 元等語（見前揭
  警卷及偵卷），觀之上開證人係經分別詢問，卻獲一致證詞，
  堪信渠等所言可採，故被告乙○○前開辯解，委無足取，從而
  ，被告二人犯行洵堪認定。
二按任何人不得媒介外國人非法為他人工作；就業服務法第45條
  定有明文。核被告二人均係違反就業服務法第45條，而犯同法
  第64條第2 項之意圖營利媒介外國人非法工作罪。被告二人媒
  介A1、A2、A4、A5、A7、A9、A10、A 11、A12等9 名外國人，
  被告乙○○一行為另媒介A3、A6、A8等3名外國人，非法為他
  人工作有犯意之聯絡及行為之分擔，皆為共同正犯。被告二人
  本於營利目的媒介外國人非法為他人工作之時地密接，侵害法
  益同一，就同一構成要件事實本於單一犯意接續進行，屬接續
  犯，應論以一罪。被告乙○○前因違反就業服務法案件，經臺
  灣雲林地方法院以96年度易字第771號判決應執行有期徒刑6月
  ，如易科罰金，以新臺幣2,000元折算一日，嗣經臺灣高等法
  院臺南分院以97年度上易字第223號判決駁回上訴確定，於98
  年4月17日執行完畢；復因違反兒童及少年性交易防制條例案
  件，經臺灣雲林地方法院以97年度訴字第683號判決判處有期
  徒刑3年4月，嗣經最高法院於98年12月10日以98年度台上字第
  7363號判決駁回上訴確定，有臺灣高等法院被告前案紀錄表在
  卷可參，其於5年內故意再犯本件有期徒刑之罪，為累犯，應
  依刑法第47條第1項之規定，加重其刑。爰審酌被告乙○○前
  有違反就業服務法犯行經判處罪刑確定，猶再犯本次犯行，且
  居於媒介外國人工作之主導地位，除被告戊○○載運之外國人
  外，並媒介其他自行前往之外國人工作，又其獲利等情節，均
  較被告戊○○為重，另審酌其國中畢業智識程度，離婚，有 2
  名未成年子女尚待扶養，犯罪後尚知坦承犯行，以及媒介外國
  人工作時間與相處情形；被告戊○○載運外國人次數、收取費
  用、高中肄業智識程度，犯罪後尚知坦承犯行等一切情狀，各
  量處如主文所示之刑，被告乙○○部分諭知罰金易服勞役之折
  算標準，被告戊○○部分諭知易科罰金及罰金易服勞役之折算
  標準，以資懲儆。
三扣案門號0000000000、0000000000號行動電話2具（各含SIM卡
  ）為共同被告戊○○與逃逸外國人聯繫，及與被告乙○○媒介
  外國人工作所用之物，另連絡簿3 本內容記載「印尼、越南、
  泰國」之外國人特徵、姓名、電話、地址等事項，俾利日後聯
  繫之用，均為供犯罪所用之物，據其於警詢時供陳為其所有，
  爰均依刑法第38條第1項第2款規定沒收之。
四公訴意旨另以：被告乙○○及戊○○基於意圖營利，以監控使
  人從事勞動與報酬不相當工作之犯意聯絡，由被告乙○○將承
  租處大門及房間上鎖之方式監控，使證人A1至A12 不能自由進
  出，渠等迫於無法領取薪資，而聽命被告二人安排從事上開勞
  動與報酬顯不相當之工作，而認被告二人尚涉有違反人口販運
  防制法第32條第1 項之罪嫌。公訴人認被告二人涉犯前開犯行
  ，無非以證人A1至A12 警詢及偵訊證詞為據，被告二人堅詞否
  認上開犯行，被告乙○○辯以未將上開外國人反鎖至承租處屋
  內，亦未限制渠等行動等語；被告戊○○辯以僅載送渠等至承
  租處，未與渠等共同居住，無從支配介入等語。經查：
(一)上開證人雖陳稱：沒有住處鑰匙，門會上鎖，平時無法自由進
  出，都由被告乙○○看管等語。惟查：
1.上開證人居住之承租處位於三樓，一樓入口處有公用電話2 具
  ，一樓大門由內部按鈕即可推開，經由電梯或樓梯上樓，玄關
  有4個安全門，皆未上鎖；進入承租處需通過與另5間住宅共通
  大門及承租處本身入口鐵門，該大門皆屬自內部按鈕推開之類
  型，均無從自外部將人反鎖在屋內，承租處綠色大門內有門栓
  ，亦無從反鎖。承租處內有3個房間，該12名外國人居住之2間
  房間之一為和室，並無門鎖；另一為喇叭鎖，可由內部開啟；
  廚房可通往陽台一情，有嘉義縣警察局民雄分局99年9月6日嘉
  民警偵字第0990075482號函及附件之現場圖及照片17張附卷可
  稽，亦據本院勘驗現場屬實，有刑事勘驗筆錄及照片22張在卷
  可憑。參以證人丙○○於本院審理時證述：「門戶大門鎖從來
  沒換過，那不能鎖，裡面都可以開。外面鎖沒用...我住了4、
  5 年到現在為止房間從來沒用過鑰匙。所以沒辦法從外面鎖起
  來，因為沒有鑰匙... 裡面有門栓，外面沒有」等語；證人丁○○證述：和室沒有鎖，上下舖那間亦無鎖，均無外掛鎖等語
  （見本院卷一第215-1至215-13頁、第192至215 頁、本院卷二
  第30頁、第33至34頁），足信上開承租處無從自外部將人反鎖
  在內，縱無鑰匙，亦可自由離開屬實。從而，該12名外國人所
  稱「無法自由進出」等語即難採信，而不足為不利被告二人之
  認定。
2.其次，證人A1至A12 均於警詢證稱：係出於自願，被告乙○○
  並未強迫其工作，如未工作，被告乙○○亦無打罵之舉等語。
  證人A2 亦稱：渠等有帶手機，可與外界聯絡等語。證人A11另
  稱：其他跑掉的外勞無法聯絡等語（見警卷第13至53頁、99年
  度偵字第1482號第201至208頁、第210至218頁）。參以該承租
  處地處3樓之安全門均未上鎖，1樓復設有公共電話，足徵上開
  外國人行動未受限制，並可自由與他人聯繫無訛。況證人A3、
  A6、A8等3 名外國人係透過友人知悉被告乙○○之處有工作機
  會而自行前往，益證渠等非不得自由離開卻仍留下，或因工作
  謀生之需，惟均出於自願堪可採信。此與因受「拘禁」或「監
  控」而工作之意義迥然有別。
(二)公訴人所提之證據資料，既不足以說服本院形成被告二人有罪
  之確信，復查無其他證據足認被告二人有違反人口販運防制法
  第32條第1 項之犯行，而有合理懷疑存在，依「罪疑惟有利於
  被告」之原則，本應為被告二人無罪之諭知，惟公訴人認此部
  分與前開論罪部分有想像競合之裁判上一罪關係，爰不另為無
  罪之諭知，附此敘明。
據上論斷，應依刑事訴訟法第299條第1項前段，就業服務法第64
條第2項、第45條，刑法第11條、第28條、第47條第1項、第41條
第1項前段、第42條第3項、第38條第1項第2款，判決如主文。
本案經檢察官邱美英到庭執行職務
中    華    民    國    99    年    10    月    7     日
                  刑事第五庭 審判長法  官  蔡廷宜
                                   法  官  夫
                                   法  官  傅曉瑄        
以上正本證明與原本無異。
如不服本判決應於收受判決後10日內向本院提出上訴書狀，並應
敘述具體理由；其未敘述上訴理由者，應於上訴期間屆滿後20日
內向本院補提理由書（均須按他造當事人之人數附繕本）「切勿
逕送上級法院」。告訴人或被害人如對於本判決不服者，應具備
理由請求檢察官上訴，其上訴期間之計算係以檢察官收受判決正
本之日期為準。
中    華    民    國    99    年    10    月    7     日
                                   書記官  陳意婷
就業服務法第64條
違反第 45 條規定者，處新臺幣 10 萬元以上 50 萬元以下罰鍰
。五年內再違反者，處 1 年以下有期徒刑、拘役或科或併科新
臺幣 60 萬元以下罰金。
意圖營利而違反第 45 條規定者，處 3 年以下有期徒刑、拘役
或科或併科新臺幣 120 萬元以下罰金。
法人之代表人、法人或自然人之代理人、受僱人或其他從業人員
，因執行業務違反第 45 條規定者，除依前二項規定處罰其行為
人外，對該法人或自然人亦科處各該項之罰鍰或罰金。
就業服務法第45條
（媒介外國人之禁止）
任何人不得媒介外國人非法為他人工作。

司法院資訊處製作；財團法人民間司法改革基金會備份。
